【裁判字號】    97,交聲,2630
【裁判日期】    971231
【裁判案由】    交管條例聲異
【裁判全文】
臺灣板橋地方法院交通事件裁定        97年度交聲字第2630號
原處分機關  交通部公路總局臺北區監理所板橋監理站
異  議  人
即受處分人  甲○○
上列異議人即受處分人因違反道路交通管理處罰條例案件，對於
交通部公路總局臺北區監理所板橋監理站中華民國97年9 月19日
所為之處分（原處分案號：板監裁字第裁41-AY0000000號），聲
明異議，本院裁定如下：
    主  文
異議駁回。
    理  由
一、原處分意旨略以：本件異議人即受處分人甲○○（下稱異議
    人）將其所有車號J7U-035 號重型機車於民國97年7 月26日
    17時59分許，停放在臺北市○○路10巷之人行道上，為臺北
    市政府警察局萬華分局漢中街派出所警員以「在禁止臨時停
    車處所停車」之違規事實予以拍照採證後逕行舉發，原處分
    機關以異議人違反道路交通管理處罰條例第56條第1 項第1
    款規定，裁處異議人新臺幣（下同）600 元之罰鍰等語。
二、異議意旨略以：伊所有車號J7U-035 號重型機車所停放位於
    臺北市○○路上，惟此處並未標示清楚為禁止停車，且該處
    常有警車、咖啡車、機車等車輛停放，似有誤導一般民眾認
    為該地設置帳蓬後方不可行走處，係最便利之停車地點云云
    。
三、按「道路：指公路、街道、巷衖、廣場、騎樓、走廊或其他
    供公眾通行之地方。」、「人行道：指為專供行人通行之騎
    樓、走廊，及劃設供行人行走之地面道路，與人行天橋及人
    行地下道。」、「停車：指車輛停放於道路兩側或停車場所
    ，而不立即行駛。」，道路交通管理處罰條例第3 條第1 款
    、第3 款、第10款分別定有明文；次按「本章所稱開放空間
    ，係指建築基地內依規定留設達一定規模且連通道路供通行
    或休憩之左列空間：…二、廣場式開放空間：指前款以外符
    合左列規定之開放空間：(一)任一邊之最小淨寬度在6 公尺以
    上者。(二)留設之最小面積，於住宅區、文教區、風景區或機
    關用地為200 平方公尺以上，或於商業區或市場用地為100
    平方公尺以上者。(三)任一邊臨接道路或沿街步道式開放空間
    ，其臨接長度6 公尺以上者；住宅區並得以淨寬6 公尺以上
    、淨高3 公尺以上及深度小於15公尺之通道連接建築線。(四)
    開放空間與基地地面或臨接道路路面之高低差不得大於7 公
    尺，且至少有二處以淨寬2 公尺以上或一處淨寬4 公尺以上
    之室外樓梯或坡道連接至道路或其他開放空間。(五)前目開放
    空間與基地地面或道路路面之高低差1.5 公尺以上者，其應
    有全周長六分之一以上臨接道路或沿街步道式開放空間。(六)
    2 個以上廣場式開放空間相互間之最大高低差不超過1.5 公
    尺，並以寬度4 公尺以上之沿街步道式開放空間連接者，其
    所有相連之空間得視為一體之廣場式開放空間。」、「前二
    項基地內供車輛出入之車道部分，不計入開放空間。」；「
    開放空間應予綠化及設置遊憩設施外，不得搭棚架、建築物
    或其他使用。」，建築技術規則建築設計施工篇第283 條第
    1 項、第3 款及第289 條第1 項前段分別定有明文。再按「
    汽車臨時停車時，應依下列規定：一、橋樑、隧道、圓環、
    障礙物對面、鐵路平交道、人行道、行人穿越道、快車道等
    處，不得臨時停車。」、「汽車停車時，應依下列規定：一
    、禁止臨時停車處所不得停車。．．四、設有禁止停車標誌
    、標線之處所不得停車。」，道路交通安全規則第112 條第
    1 項第1 款、第4 款分別定有明文。又依道路交通安全規則
    第111 條第1 項第1 款規定，人行道不得臨時停車，是汽車
    駕駛人如在上揭禁止臨時停車之人行道停車，依道路交通管
    理處罰條例第56條第1 項第1 款規定，得處新臺幣600 元以
    上1,200 元以下罰鍰。
四、經查：
  (一)異議人於97年7 月26日17時59分許，將其所有之車牌號碼
    J7U-035 號重型機車停放在臺北市○○路10巷前之設有禁止
    停車標誌之人行道、廣場處，為警拍照採證後逕行舉發之事
    實，有臺北市政府警察局北市警交大字第AY0000000 號舉發
    違反道路交通管理事件通知單及採證暨號誌照片3 幀在卷可
    考（見本院卷第25、29頁），且此為異議人所是認，是此部
    分事實堪以認定。
  (二)又依上開道路交通管理處罰條例第3 條第1 款、第3 款、第
    10款規定及建築技術規則建築設計施工篇第283 條第1 項、
    第3 項及第289 條第1 項前段規定說明，是以異議人將所有
    之上開車輛於被舉發違規之時間，停放於臺北市○○路10巷
    前之人行道、廣場即該建築基地之開放空間，而依前揭規定
    意旨可知，該開放空間並未規定得作為停車之用途，則異議
    人所有之上開車輛自難謂係停放於合法停車場所內至明。
  (三)再按「禁止停車標誌，用以告示不得停放車輛。但臨時停車
    不受限制。設於禁停路段。…」，道路交通標誌標線號誌設
    置規則第78條第1 項定有明文。本件異議人停放車輛處即臺
    北市○○路10巷前廣場上設置雙面「人行道、廣場禁止停車
    」之標誌供駕駛人遵循辨識，此有臺北市政府警察局萬華分
    局97年11月17日北市警萬分交字第09733136600 號函所附違
    規地點設置禁止停車標誌採證照片2 幀附卷可憑。是以，該
    處標誌明顯、清晰，衡情異議人將其所有車輛停放於該處時
    ，對於上揭禁止停車標誌應得輕易見聞。雖異議人另辯稱：
    該停車處所為店家後門，且為帳蓬後方，行人根本無法通行
    ，未劃紅線，而告示牌會因種種理由看不見標示云云，惟就
    異議人所提出之照片觀之，該處雖因舉辦活動設攤搭設棚架
    等遊憩設施，致行人於活動舉辦當時有暫時無法自由出入之
    情況，但該處既為人行道、廣場且均鋪設供行人行走之連成
    一片的相同地磚，應屬供行人行走之地面道路，一般人從地
    面外觀目視應顯而易見，故異議人車輛所停放之位置，亦應
    在上開禁止停車標誌所指示範圍內，自不因各項活動之舉辦
    而變更該處禁止停車之性質。況且，道路交通安全規則第
    111 條第1 款、第3 款係分別將人行道、設有禁止臨時停車
    標誌、標線處所，併列為禁止臨時停車之處所，足見人行道
    必為禁止臨時停車處所，而不以其劃設有禁止臨時停車之標
    誌或標線為必要，至設置禁止停車標誌或標線，目的僅在加
    強民眾警覺作用，非謂該處未劃設紅線，即反面推論可合法
    停車，是異議人前開所辯，並不足採。
  (四)復異議人另辯稱：販賣咖啡之車輛、郵局及警察之車輛均可
    停放，相信被開罰之民眾一定不在少數，請求臺北市政府警
    察局萬華分局標示清楚云云，再就異議人所提出之照片觀之
    ，該販賣咖啡之車輛應係舉辦活動所設之攤位，非因行駛而
    任意停放於該處。況且，縱使另有他人之車輛違規停放行為
    未遭舉發或處罰，亦不表示異議人所有之車輛違規停車之行
    為即屬合法，異議人自不得以該未遭舉發或處罰之違規行為
    作為合法化其本身違規行為之依據。次查，道路交通標誌、
    標線、號誌之設置，係主管機關基於整體交通考量所為之縝
    密規劃，目的係為維護社會大眾使用道路之秩序，並以確保
    人車通行之安全，在非緊急避難情況下，尚不能恣意枉顧交
    通標誌、標線、號誌，否則交通秩序必將無法維繫，人車生
    命安全亦將無以確保，茍認為交通標誌、標線、號誌有設置
    不當情況，應先依循行政程序提出救濟，或向道路主管機關
    陳述其意見，而無任由民眾各自審查認定交通標線是否設置
    得當，而逕自決定是否遵守之理。
五、綜上，異議人在設有禁止停車標誌之處所停車之事證明確，
    原處分機關就上開違規事實援引前揭規定，裁處異議人罰鍰
    600 元，於法並無不當，本件異議為無理由，應予駁回。
據上論斷，應依道路交通案件處理辦法第19條裁定如主文。
中    華    民    國    97    年    12    月    31    日
                    交通法庭  法  官  陳海寧
以上正本證明與原本無異。
如不服本裁定應於送達後5日內向本院提出抗告狀。
                              書記官  彭麗紅
中    華    民    國    97    年    12    月    31    日


司法院資訊處製作；財團法人民間司法改革基金會備份。
